臺灣高雄地方法院刑事判決　　　　　　　95年度訴字第3867 號
公　訴　人　臺灣高雄地方法院檢察署檢察官
被　　　告　甲○○
指定辯護人　黃正男律師
上列被告因違反毒品危害防制條例案件，經檢察官提起公訴（95
年度偵字第22936 號），本院判決如下：
    主    文
甲○○共同轉讓第一級毒品未遂，處有期徒刑拾月。扣案海洛因
壹包（驗後重零點零肆公克）沒收銷燬；門號00000000
00號ＮＯＫＩＡ牌行動電話（含ＳＩＭ卡）壹支沒收。
    事    實
一、甲○○與乙○○（本院另案審理中）、乙○○與周名進分別
    為朋友關係。緣周名進因涉有毒品犯行，為警持搜索票搜索
    查獲後，供出曾向乙○○購買海洛因3 次，並與員警約定，
    向原有販賣毒品犯意之乙○○佯裝欲購買海洛因，再由員警
    埋伏伺機逮捕；周名進旋於95年8 月29日上午5 時許，撥打
    乙○○所有門號0000000000號行動電話，相約購買海洛因1
    包。乙○○基於販賣第一級毒品之犯意，將欲售予周名進之
    海洛因交付予甲○○，囑託甲○○轉交予周名進；而甲○○
    雖不知乙○○交付海洛因予周名進係基於營利意圖，惟在明
    知海洛因係毒品，非經許可不得非法持有、轉讓情形下，仍
    與乙○○就轉讓海洛因部分基於犯意聯絡，於同日上午5時
    40分許，在高雄縣鳳山市○○路84巷6 弄2 之3 號樓下，將
    乙○○囑託之海洛因1 包（驗前重0.065 公克，驗後重0.04
    公克）交付予周名進，即為現場埋伏之員警當場逮捕，並扣
    得上開門號0000000000號NOKIA 牌行動電話1 支。
二、案經高雄市政府警察局三民第二分局報請台灣高雄地方法院
    檢察署檢察官偵查起訴。
    理    由
壹、程序部分：
一、按被告以外之人於檢察事務官、司法警察官或司法警察調查
    中所為之陳述，與審判中不符時，其先前之陳述具有較可信
    之特別情況，且為證明犯罪事實存否所必要者，得為證據，
    刑事訴訟法第159 條之2 定有明文。查證人乙○○於95年8
    月29日警詢時所為之陳述，與其於96年1 月9 日本院審理中
    到庭陳述並不相符，本院審酌本案係於95年8 月29日5 時45
    分許查獲，而乙○○係於同日10時18分許接受警詢，與本案
    查獲時間相距極近，其陳述之真實性尚未經其他利害關係人
    請託、威脅、利誘或以其他方式進行干預，亦尚無時間、機
    會預先編造說詞掩蓋事實，其陳述應最接近真實，而認其前
    於警詢中所為陳述，具有較可信之特別情況，且與本案待證
    事實具有關聯性，復為證明被告犯罪事實所必要，依刑事訴
    訟法第159 條之2 之規定，自得作為證據。
二、按被告以外之人於審判外之陳述，雖不符前4 條之規定，而
    經當事人於審判程序同意作為證據，法院審酌該言詞陳述或
    書面陳述作成時之情況，認為適當者，亦得為證據，刑事訴
    訟法第159 條之5 定有明文；其立法理由在於傳聞證據未經
    當事人之反對詰問予以核實，乃排斥其證據能力。惟當事人
    如放棄對原供述人之反對詰問權，於審判程序表示同意該等
    傳聞證據可作為證據，此時，除認該傳聞證據欠缺適當性外
    ，自可承認其證據能力。經查，除前揭乙○○警詢筆錄外，
    關於本案其他屬於審判外陳述之傳聞證據，公訴人、被告及
    其辯護人於審判程序均表示同意作為證據，且經本院審酌該
    證據作成情況亦無不適當，是依上開規定，認得作為本案證
    據。
貳、實體部分：
一、訊據被告甲○○固坦承有於95年8 月29日上午5 時40分許，
    在高雄縣鳳山市○○路84巷6 弄2 之3 號樓下，將乙○○囑
    託之海洛因1 包交予周名進之事實，核與證人乙○○、周名
    進所證相符（見警(一)卷第2 、4 、10頁反面、11頁、警(二)卷
    第13頁反面、偵(一)卷第14頁及反面、偵(二)卷第23、24頁），
    堪信為真實；惟被告矢口否認事前即知悉交付物品為海洛因
    ，辯稱：乙○○交給我的是用透明夾鏈袋包裝的海洛因，但
    是有捆起來再貼上膠帶固定，所以我不知道裡面是海洛因云
    云。經查：被告於警詢及偵查中已供稱：我是單純幫乙○○
    拿毒品下樓，我知道那包東西是海洛因等語（見警(一)卷第5
    頁反面）；參以被告自陳有多次施用海洛因經驗（見院卷第
    17頁），被告並因於95年6 月間某日施用海洛因，經本院以
    95年度毒聲字第1459號裁定送觀察勒戒，有台灣高等法院被
    告前案紀錄表可憑，則其對於海洛因之外觀應相當熟悉，是
    對於所交付之以透明夾鏈袋包裝物品係海洛因亦應知情，可
    見被告警詢所稱「知悉交付物為海洛因」等語，係屬可採。
    至於乙○○於本院審理時雖證稱：我沒有告訴被告那包東西
    是海洛因云云，然被告既已知悉交付物為海洛因，業如前述
    ，則縱使乙○○所言屬實，亦無從據為有利被告之認定。
二、查本案係周名進與員警約定，撥打乙○○行動電話佯裝欲購
    買海洛因，而乙○○於承諾交易後，復委託被告代為交付，
    再由員警埋伏伺機逮捕，已如前述。則被告轉讓毒品之犯意
    ，係乙○○所引起，與員警之「釣魚」行為並無直接相關，
    亦即周名進向乙○○洽購海洛因之行為對於被告轉讓海洛因
    犯意之形成，並無施以引誘等不當手段之可能，僅因周名進
    之行為彰顯被告犯行，自屬合法之「誘捕偵查」；又周名進
    係配合員警「誘捕偵查」而佯裝向乙○○購買，實際上並無
    收受海洛因之真意，則被告之轉讓行為客觀上即屬不能完成
    而未遂。從而，本案事證明確，被告轉讓第一級毒品未遂犯
    行，堪予認定。
三、按刑法上犯罪之故意，衹須對於犯罪事實有所認識，仍予以
    實施為已足，不以行為人主觀之認識與客觀之事實兩相一致
    為必要；故行為人主觀上係犯某罪，事實上卻犯他罪時，依
    刑罰責任論之主觀主義思潮，首重行為人之主觀認識，應以
    行為人主觀犯意為其適用原則，必事實上所犯之他罪有利於
    行為人時，始例外依該他罪處斷，此即「所犯重於所知，從
    其所知；所犯輕於所知，從其所犯」之法理。查被告始終堅
    詞否認與乙○○間有販賣海洛因之犯意聯絡，辯稱：僅單純
    代為交付，不知乙○○係意圖營利而轉讓海洛因予周名進等
    語；而周名進則證稱：先前3 次交易，聯絡、接觸對象僅限
    於乙○○，所以之前不認識被告等語（見偵(一)卷第12頁反面
    ）；又乙○○於警、偵訊均未曾具體證述其與被告間就販賣
    海洛因犯行有何犯意聯絡，復於本院審理時證稱：周名進打
    電話給我聯絡買賣毒品時，被告均未在場，故不知情等語（
    見院卷第35頁）。況交付毒品予他人之原因，雖可能為販賣
    ，但亦有可能係無償之贈與、調貨，且被告代為交付之毒品
    1 包重量僅0.04公克，數量上非鉅大致堪認無單純轉讓可能
    性存在。從而，被告在前開不知情，且臨時受託代為交付情
    形下，主觀上未預見乙○○係基於販賣之意而交付毒品，亦
    屬合乎常情。又被告既然僅就轉讓毒品部分犯行，與乙○○
    有犯意聯絡及行為分擔，而客觀上亦僅有轉讓毒品之行為，
    依前開說明，自應從被告所知，即論以轉讓第一級毒品罪；
    是公訴人認被告知悉乙○○係意圖營利而交付海洛因予周名
    進，並有犯意聯絡、行為分擔，所為係犯販賣第一級毒品罪
    ，容有誤會，然與起訴之基本事實同一，爰變更起訴法條。
四、查海洛因係毒品危害防制條例第2 條第2 項第1 款所規定之
    第一級毒品，被告無償轉讓海洛因之所為，係犯違反毒品危
    害防制條例第8 條第1 項之轉讓第一級毒品罪；被告已著手
    於轉讓海洛因行為而不遂，為未遂犯。而被告與乙○○間就
    上揭犯行，有犯意聯絡及行為分擔，為共同正犯；又被告轉
    讓海洛因前非法持有之低度行為，應為轉讓之高度行為所吸
    收，不另論罪。被告已著手於轉讓行為之實施，惟尚未完成
    ，其犯罪係屬未遂，爰依刑法第25條之規定，按既遂之刑度
    減輕其刑。爰審酌被告曾有違反毒品危害防制條例前科，不
    思悔改，更犯本案轉讓第一級毒品，殘害他人身心健康，助
    長濫用毒品之風氣，嚴重危及社會治安，且矢口否認犯行，
    態度不佳，惟其轉讓份量不多，又無犯罪所得及實害等一切
    情狀，量處如主文所示之刑，以資懲儆。
五、扣案白色粉末1 包，經送驗後確係毒品海洛因（驗後重0.04
    公克），有高雄市立凱旋醫院95年9 月28日高市凱醫驗字第
    2500號濫用藥物成品檢驗鑑定書1 紙可憑（見偵(二)卷第18頁
    ），爰依毒品危害防制條例第18條第1 項前段宣告沒收銷燬
    。又扣案門號0000000000號行動電話1 支，係共犯乙○○所
    有並持以聯絡交付海洛因事宜，為供犯轉讓第一級毒品罪所
    用之物，業據乙○○及周名進於警詢中分別供證明確（見警
    (一)卷第1 頁反面、第2 頁），爰依共犯共同負責之法理及毒
    品危害防制條例第19條第1 項規定宣告沒收。
據上論斷，應依刑事訴訟法第299 條第1 項前段、第300 條，毒
品危害防制條例第8 條第5 項、第1 項、第18條第1 項前段、第
19條第1 項，刑法第11條、第28條、第25條第2 項，判決如主文
。
本案經檢察官丙○○到庭執行職務。
中　　華　　民　　國　　96　　年　　1　 　月　　23　　日
                  鳳山刑事第二庭  審判長法  官  黃建榮
                                        法  官  譚德周
                                        法　官  洪珮婷
以上正本證明與原本無異。
如不服本判決，應於收受送達後10日內向本院提出上訴書狀。
中　　華　　民　　國　　96　　年　　1 　　月　　23　　日
　　　　　　　　　　　　　　　　　　　　書記官  賴朱梅
附錄本判決論罪之法條：
毒品危害防制條例第8條第1 項、第5 項
轉讓第一級毒品者，處 1 年以上 7 年以下有期徒刑，得併科新
臺幣1 百萬元以下罰金。
前4 項之未遂犯罰之。
